臺灣高雄地方法院民事裁定　　　　　　 110年度簡抗字第16號
抗　告　人　知識平方有限公司

法定代理人　張騰龍　


相　對　人　李梅鄉　　（已歿）
上列抗告人因與相對人李梅鄉間請求損害賠償事件，抗告人對於
民國110年8月2日本院高雄簡易庭110年度雄簡字第1265號民事裁
定不服，提起抗告，本院裁定如下：
    主  文
原裁定廢棄。
    理  由
一、本件抗告人以相對人李梅鄉為被告，起訴請求給付損害賠償
    ，本院高雄簡易庭以110 年度雄簡字第1265號裁定（下稱原
    裁定）認定抗告人於民國110年7 月7日提起本件訴訟，惟相
    對人已於108年6月19日死亡，無當事人能力，抗告人之起訴
    不合法，無從命補正，而駁回抗告人之訴。
二、抗告意旨概略如下：抗告人於起訴後補正戶籍資料時，始知
    悉相對人於起訴前就已死亡，若無訴訟繫屬，實無從查知相
    對人有無繼承人，亦無從聲請選任遺產管理人，房屋漏水糾
    紛無法解決等語，故提起抗告，請求廢棄原裁定。
三、按人之權利能力，始於出生，終於死亡；有權利能力者，有
    當事人能力；原告或被告無當事人能力者，法院應以裁定駁
    回原告之訴，為民法第6條、民事訴訟法第40條第1項及同法
    第249 條第1項第3款所明定。是原告起訴如係以已死亡之自
    然人為被告，因無從命補正，法院固得逕以裁定駁回其訴。
    惟原告於法院為駁回裁定前，倘已提出記載該被告死亡之戶
    籍謄本，並表明俟法院命其補正，俾利向戶政機關查明繼承
    人，而可認已有變更以該被告之繼承人為當事人之意思。因
    該變更後有未表明被告之訴訟要件欠缺，尚非無從命原告補
    正，法院自不可再以變更前之被告已死亡，逕為駁回起訴之
    裁定（最高法院109年度台抗字第660號裁定意旨參照）。
四、經查，抗告人於110年7月7日以相對人為被告提起本件訴訟
    ，相對人固於起訴前之108年6月19日即已死亡（見原審卷第
    9頁、第37頁）。然抗告人於110年7月27日提出相對人除戶
    戶籍謄本時，已一併具狀表明「請准於原告調查被告之繼承
    人資料，並准於查詢被告繼承人是否有拋棄或限定繼承之情
    事，以利訴訟之進行」等語（見原審卷第31頁），似已有欲
    變更以該被告之繼承人為當事人之意，原審未及確認抗告人
    之真意是否為變更以相對人之繼承人為被告，由此判斷抗告
    人得否補正訴訟要件之欠缺，遽以相對人已於起訴前死亡，
    欠缺當事人能力，無從命補正，而駁回抗告人之訴，容有未
    洽。抗告意旨指摘原裁定不當，聲明廢棄，非無理由，故將
    原裁定廢棄，發回由原審另為適法之處置。
五、據上論結，本件抗告為有理由，依民事訴訟法436條之1第3
    項、第492條前段，裁定如主文。
中    華    民    國   110    年    10    月    26    日
                  民事第一庭  審判長法  官  蔣志宗
                                    法  官  劉定安
                                    法  官  葉晨暘
以上正本係照原本作成。
本裁定不得再抗告。
中    華    民    國   110    年    10    月    26    日
                                    書記官  吳良美